臺灣桃園地方法院刑事判決　　　　　　　 94年度重訴字第7號
公　訴　人　臺灣桃園地方法院檢察署檢察官
被　　　告　WINKLER M.
　　　　　　　　　　男　32歲.
　　　　　　　　　　(
選任辯護人　鄭懷君律師
　　　　　　周奇杉律師
　　　　　　文聞律師
被　　　告　甲○○　男　55歲.
選任辯護人　陳正旻律師
上列被告因毒品危害防制條例案件，經檢察官提起公訴（93度偵
字第14906號），本院判決如下：
    主  文
WINKLER MICHAEL WERNER共同運輸第一級毒品，處無期徒刑，褫
奪公權終身，並於刑之執行完畢或赦免後，驅逐出境。扣案之第
一級毒品海洛因壹包（驗後淨重貳仟零陸拾柒點玖公克、純度百
分之捌拾參點肆參）沒收銷燬之；扣案包裝第一級毒品海洛因之
塑膠袋壹只、藍色行李箱壹只、百元美鈔壹佰張均沒收；未扣案
已纏繞黑色膠帶之複寫紙壹套沒收，如全部或一部不能沒收時，
追徵其價額。
甲○○無罪。
    事  實
一、WINKLER MICHAEL WERNER（下稱MICHAEL）係 德國籍之外國
    人，其明知海洛因為毒品危害防制條例管制之第一級毒品，
    亦係行政院依懲治走私條例第2 條第4 項所公告「管制物品
    項目及其數額」甲項第四款之管制進出口物品，不得運輸及
    私運，惟因經濟困窘，其伊朗籍之成年友人MOHAMED 知情後
    ，乃詢問其願否為一中國籍之成年男子自泰國運輸第一級毒
    品海洛因來臺，以賺取美元（下同）10,000元之報酬，MOHA
    MED 則抽取其中3,000 美元作為介紹費，MICHAEL 竟萌生貪
    念予以應允，該中國籍男子即遣另一尼泊爾籍之成年男子及
    MOHAMED 前來，指示MICHAEL 將第一級毒品海洛因私運來臺
    後，應住進臺北市之「福華飯店」，並以飯店所裝設之電話
    告知MOHAMED 其投宿之房間號碼，再由MOHAMED 轉知同夥之
    臺籍成年男子託人前來取走第一級毒品海洛因，並交付約定
    之報酬10,000美元。謀議既定，MICHAEL 遂與上開中國籍、
    尼泊爾籍、臺籍之成年男子，及MOHAMED 共同基於運輸及私
    運屬管制進出口物品之第一級毒品海洛因進入國內之犯意聯
    絡與行為分擔，由MOHAMED 及該尼泊爾籍之成年男子，於民
    國93年9 月19日12時許，攜帶藍色行李箱1 只，該行李箱蓋
    之夾層內則藏放以黑色膠帶纏繞複寫紙包裹已用塑膠袋裝妥
    之第一級毒品海洛因1 包，至泰國曼谷交予MICHAEL ，MICH
    AEL 即持該行李箱前往曼谷機場搭乘同日13時50分許之中華
    航空公司CI694 班次班機，於同日18時許30分許抵達桃園中
    正國際機場，而將上揭管制進出口之第一級毒品海洛因私運
    入境。嗣MICHAEL 於通關時經財政部臺北關稅局人員當場查
    獲，並扣得其所運輸之第一級毒品海洛因1 包（含外包裝之
    塑膠袋1 只，空包裝重427.92公克，海洛因驗後淨重2067.9
    公克、純度83 .43 %、純質淨重1725.25 公克），及該中國
    籍男子所有供私藏夾帶俾運送第一級毒品海洛因所用之藍色
    行李箱1 只，MICHAEL 乃帶同員警至臺北市「福華飯店」86
    6 號房，待不知情之白牌計程車司機甲○○（另為無罪之諭
    知，詳後述），在彰化市火車站受前述之不詳臺籍成年男子
    委託，持裝有百元美鈔100 張（即10,000美元）之信封袋1
    個，及與本案無關之黑色行李箱1 只，於同日22時5 分許進
    入該房間欲交予MICHAEL 時，為警當場查獲，又扣得該臺籍
    男子所有供本案運送第一級毒品海洛因所用之百元美鈔100
    張，而悉上情。
二、案經內政部警政署航空警察局移送臺灣桃園地方法院檢察署
    檢察官偵查起訴。
    理  由
壹、有罪部分：
一、訊據被告MICHAEL 對於上揭時地運輸並私運第一級毒品海洛
    因入境之事實均直承不諱，且有現場照片4 張、臺北關稅局
    稽查組X 光檢查儀注檢行李報告表影本、臺北關稅局扣押貨
    物運輸工具收據暨搜索筆錄影本、旅客入出境紀錄查詢表影
    本、行李託運掛牌影本及機位劃位表影本各1 份在卷可稽，
    並有供運輸毒品所用之藍色行李箱1 只及百元美鈔100 張扣
    案足佐。而扣案之由被告挾帶入境之白色粉末，經送法務部
    調查局鑑定結果，亦檢出含有第一級第6 項毒品海洛因成分
    ，驗後淨重2067.9公克（空包裝重427.92公克）、純度83.4
    3 % 、純質淨重1725.25 公克等情，則有該局93年11月10日
    調科壹字第080008344 號鑑定通知書1 紙附卷為憑，被告之
    自白經前開證據補強後，應與事實相符，為可採信。是本件
    事證明確，被告犯行堪以認定，應予依法論科。
二、核被告WINKLER MICHAEL WERNER私自將第一級毒品海洛因由
    泰國運抵臺灣之所為，係犯毒品危害防制條例第4 條第1 項
    之運輸第一級毒品罪及懲治走私條例第2 條第1 項之私運管
    制物品進口罪。被告MICHAEL 與MOHAMED 及上開中國籍、尼
    泊爾籍、臺籍之成年男子，就所犯上開各罪間有犯意聯絡及
    行為分擔，均為共同正犯。其運輸過程中非法持有海洛因之
    低度行為為運輸之高度行為所吸收，不另論罪。又被告以一
    行為觸犯前揭二罪名，為想像競合犯，應依刑法第55條之規
    定，從一重之運輸第一級毒品罪處斷。至辯護人雖另辯稱：
    被告MICHAEL 為警查獲後，除已供出其毒品來源即伊朗籍男
    子MOHAMED 外，當晚更配合警方查緝，帶同警方至臺北市「
    福華飯店」，依原先預定之方式與MOHAMED 連繫，而將該毒
    品來源集團前來取貨之成員即同案被告甲○○一舉成擒，並
    得以追查該集團在臺之其他成員，應依毒品危害防制條例第
    17條規定減刑云云，然按毒品危害防制條例第17條規定：「
    犯第4 條第1 項至第4 項、第5 條第1 項至第4 項前段、第
    6 條第1 項至第4 項、第7 條第1 項至第4 項、第8 條第1
    項至第4 項、第10條或第11條第1 項、第2 項之罪，供出毒
    品來源，因而破獲者，得減輕其刑。」，亦即除供出來源，
    尚須因而破獲者，始有依該條裁量減輕之餘地，而被告
    MICHAEL 固配合警方至指定交貨地點，查獲持裝有百元美鈔
    100 張之信封1 個及黑色行李箱1 只前來交付之被告甲○○
    ，惟經本院調查結果，並無證據足資證明被告甲○○就本案
    犯行，與該集團之MOHAMED 等人間，有何犯意聯絡及行為分
    擔，詳如後述，且警員亦未因此破獲任何毒品來源，自無適
    用上開規定減刑之餘地，故辯護人此部分所辯尚難採取，併
    予敘明。爰審酌被告MICHAEL 無任何前科紀錄，有臺灣高等
    法院被告全國前案紀錄表可考，足見其在臺素行尚可，犯罪
    之動機係因經濟困窘，運輸扣案之第一級毒品海洛因入境，
    並非為供己販賣營利，涉案程度雖較其他共犯輕，然被告貪
    圖10,000美元之報酬，干犯法紀，運輸毒品入境，所輸入之
    第一級毒品海洛因驗後淨重多達2067.9公克，如流入市面，
    對國人身心健康戕害不小，情節非屬輕微，惟念其犯後坦承
    犯行，態度良好等一切情狀，爰予判處無期徒刑，併依法宣
    告褫奪公權終身，以昭炯戒。又被告MICHAEL 為德國籍之外
    國人，於入境本國時犯運輸毒品重罪，爰依刑法第95條之規
    定，諭知於刑之執行完畢或赦免後，驅逐出境。
三、扣案第一級毒品海洛因一包（驗後淨重2067.9公克、純度83
    .43 %）， 係屬查獲之毒品，應依毒品危害防制條例第18條
    第1 項前段之規定，宣告沒收銷燬之。而用以包裝第一級毒
    品海洛因之塑膠袋1 只（重427.92公克，雖因包裝上開第一
    級毒品而與之密切接觸，然既經鑑定機關就之與毒品分別鑑
    析其重量，有前開法務部調查局鑑定通知書可憑，足證該塑
    膠袋與毒品並無不可分離之關係）、夾藏私運海洛因之藍色
    行李箱1 只、擬交予被告MICHAEL 之百元美鈔100 張，則分
    別為MOHAMED 、尼泊爾籍成年男子、臺籍成年男子等共犯所
    交付，供本件運輸毒品犯罪所用之物，此據被告MICHAEL 及
    甲○○於審理時供明在卷，可認亦屬該等共犯所有，爰均依
    同條例第19條第1 項規定，對同屬共犯之被告MICHAEL 宣告
    沒收，又上開物品既經扣案，自無全部或一部不能沒收之情
    形，即毋庸依同條項之規定諭知如全部或一部不能沒收時，
    追徵其價額。又未扣案已纏繞黑色膠帶之複寫紙1 套，係
    MOHAMED 等共犯所有，供包裹掩飾上開海洛因之用，亦屬夾
    藏私運海洛因所用之物，應併依同條例第19條第1 項規定對
    被告MICHAEL 宣告沒收之，如不能沒收時，應追徵其價額。
    另查扣之NOKIA 廠牌行動電話1 具，雖係被告MICHAEL 所有
    ，惟其於93年9 月20日警詢時即供承：住進「福華飯店」房
    間後，係以該飯店之電話總機幫伊轉接聯絡在泰國之友人
    MOHAMED ，請他聯絡人前來取貨等語，顯見該行動電話非供
    運輸毒品聯絡之用；而扣案之黑色行李箱1 只，係供被告
    MICHAEL 回程時收納隨身衣物；另未扣案之信封袋1 個，則
    僅用以裝置上開百元美鈔，俱難認與本件犯罪直接有關，依
    法均不予宣告沒收。再被告MICHAEL 雖自承運輸第一級毒品
    海洛因後，可得報酬10,000美元，因尚未實際取得，自無庸
    對之宣告沒收。另被告使用泰國至臺北之機票，已消費使用
    而無價值，且非直接供本件犯罪所用或所得之物，亦不得宣
    告沒收。
貳、無罪部分：
一、公訴意旨另以：被告MICHAEL 於本案查獲後，帶同員警前往
    臺北市「福華飯店」866 號房內，當場又查獲受該運輸毒品
    集團成員，以新臺幣一萬元為報酬自彰化北上臺北，向被告
    MICHAEL 收受第一級毒品之被告甲○○，並於被告甲○○口
    袋中起出美金一萬元扣案。因認被告甲○○所為，亦犯毒品
    危害防制條例第4 條第1 項之運輸第一級毒品罪嫌及懲治走
    私條例第2 條第1 項之私運管制物品進口罪嫌。
二、按犯罪事實應依證據認定之，無證據不得認定其犯罪事實。
    又不能證明被告犯罪者，應諭知無罪之判決，刑事訴訟法第
    154 條第2 項、第301 條第1 項分別定有明文。又刑事訴訟
    法上所謂認定犯罪事實之證據，係指足以認定被告確有犯罪
    行為之積極證據而言，該項證據自須適合於被告犯罪事實之
    認定，始得採為斷罪資料；而認定不利於被告之事實，須依
    積極證據，苟積極證據不足為不利於被告事實之認定時，即
    應為有利於被告之認定，更不必有何有利之證據。至刑事訴
    訟上證明之資料，無論其為直接證據或間接證據，均須達於
    通常一般之人均不致於有所懷疑，而得確信其為真實之程度
    ，始得據為有罪之認定，若其關於被告是否犯罪之證明未能
    達此程度，而有合理性懷疑之存在，致使無從形成有罪之確
    信，根據「罪證有疑，利於被告」之證據法則，即不得遽為
    不利被告之認定；其以情況證據斷罪時，尤須基於該證據在
    直接關係上所可證明之他項情況事實，本乎推理作用足以確
    證被告有罪，方為合法，不得徒憑主觀上之推想，將一般經
    驗上有利被告之其他合理情況逕予排除，此有最高法院30年
    度上字第816 號、76年度臺上字第4986號判例意旨可資參照
    。
三、公訴人認被告甲○○涉犯上開犯嫌，無非係以證人MICHAEL
    指訴被告甲○○前來交付10,000美元及行李箱，被告甲○○
    亦自承其受不詳之人委託前來交付10,000美元，且被告
    MICHAEL 挾帶入境之白色粉末，經鑑定確為第一級毒品海洛
    因，復有上揭法務部調查局鑑定通知書1 紙在卷，為主要論
    據。訊據被告甲○○固坦認於上揭時、地，經警查獲其攜扣
    案之黑色行李箱1 只及裝有10,000美元之信封袋1 個，欲交
    予被告MICHAEL 等情不諱，惟堅詞否認有何運輸第一級毒品
    海洛因進口之犯行，辯稱：伊係以駕駛自用小客車攬客之白
    牌計程車司機，伊於93年9 月19日9 時許，在彰化火車站攬
    客時，有一操臺語、年約四十幾歲之男子，前來詢問願否於
    中午前自彰化出發將一行李箱送至臺北，再等候指示送達地
    點，可得車資新臺幣10,000元，伊應允後，該男子即交付黑
    色行李箱1 只及車資新臺幣10,000元予伊，並互留行動電話
    號碼，伊中午自彰化出發，尚順道搭載乙○○等親人北上，
    迨同日20時或21時許，始撥電詢問該男子為何等這麼久，未
    幾，該男子即來電指示伊將箱子及箱內信封袋送至「福華飯
    店」866 號房交付，但並未要求伊帶回其他行李箱，伊為賺
    取車資，始代送上開物品至指定房間，並不知此舉與私運毒
    品海洛因有關等語。經查：
  (一)被告甲○○於93年9 月19日22時5 分許，持裝有10,000美元
    之信封袋1 個及黑色行李箱1 只，甫進入臺北市「福華飯店
    」866 號房間，即發現房內有警察，繼而遭警逮捕等情，業
    據證人即同案被告MICHAEL 於本院審理時證述：被告甲○○
    進入房間後，有拿一有輪子可拖之行李箱，與伊所攜行李箱
    之大小差不多，但顏色不同，就往伊行李箱那邊走去，不過
    房間內也沒有別的路可走，被告甲○○一進入房間就看到房
    內的警察，同時在廁所裡面的那兩個警察也出來，就逮捕他
    等語綦詳，復為被告甲○○當庭所是認，固屬實情。然扣案
    經私運入境之第一級毒品海洛因，乃藏放於證人MICHAEL 所
    攜來之藍色行李箱夾層內，既如前述，且細繹證人MICHAEL
    之證述，被告甲○○在該房內俱無索取該藍色行李箱之舉動
    或表示，是該證人之證詞，至多僅足證明被告甲○○確有攜
    10,000美元及黑色行李箱1 只前往交付而已，尚難以此推認
    被告甲○○即知悉該藍色行李箱內藏有上述毒品，並擬將之
    取走，而有共同運輸第一級毒品之犯意。
  (二)至航空警察局刑警隊於93年9 月20日0 時48分起至同日2 時
    時止，為被告甲○○製作之警詢筆錄，固載明：「（員警
    問：你因何至該飯店866 號房接運毒品？何人唆使？有無酬
    勞？）被告甲○○答：因為我是受託於一位不知名之男子至
    該飯店8 樓取行李箱（內藏有海洛因毒品），而代價是新臺
    幣一萬元。」；「（員警問：該不知名之男子於何時？何
    處？委託你至該飯店接運毒品？）被告甲○○答：他是在昨
    日（19日）早上在彰化市火車站附近，主動問我是否願意到
    臺北接運一客人之行李箱，而代價是新臺幣一萬元，所以我
    才答應他的。」；「（員警問：該男子何時通知你至福華
    飯店8 樓866 號房接運毒品？他總共與你聯絡幾次？你有無
    主動與他聯絡？）被告甲○○答：他在昨日中午12時許曾跟
    我聯絡說一定要北上臺北辦他交代之事，另於昨晚約21時30
    分許他又打我之行動電話要我立即至臺北福華飯店8 樓866
    號房將空行李箱及白色信封袋交給該住宿之房客，並拿取該
    房客所交付之物品（毒品）後，他會在20日零時許在彰化市
    火車站等我將該物品交付給他，．．」等字句（參見偵查卷
    第10頁背面至第11頁），惟訊之被告則否認其於警詢時曾供
    承該不詳臺籍男子有指示渠需攜回何等物品，且經本院於94
    年4 月25日播放該次警詢錄音帶勘驗結果，被告甲○○於警
    詢過程中亦僅供承其受託將黑色行李箱及信封袋送至該男子
    指定之「福華飯店」866 號房，從未明確供述該男子另有指
    示渠需接回他人交付之物品，更無任何對話內容顯示，被告
    曾提及其與該男子有何相約在彰化市火車站轉交運回物品之
    情事，此有本院勘驗筆錄及所附錄音帶譯文在卷可考，按刑
    事訴訟法第100 條之1 規定：訊問被告，應全程連續錄音；
    必要時，並應全程連續錄影。但有急迫情況且經記明筆錄者
    ，不在此限。筆錄內所載之被告陳述與錄音或錄影之內容不
    符者，除有前項但書情形外，其不符之部分，不得作為證據
    。此乃憲法人權保障之具體化措施，因之，訊問被告其筆錄
    之製作，應依循上揭程序為之，其有違反此一程序規定者，
    該筆錄記載即不得採為判決基礎，換言之，即應摒棄於被告
    犯罪事實認定之依據。是被告上開警詢筆錄之製作，雖經錄
    音，然該筆錄所載被告甲○○就其係前往查獲地接貨部分之
    供述，既與錄音之內容不符，依法自不得採為被告不利之證
    據。
  (三)況被告甲○○於查獲前即以駕駛自用小客車攬客營生（即俗
    稱白牌計程車），查獲當日並曾搭載乙○○、黃美龍、黃阿
    雅及張月霞等親友自彰化北上等節，亦據證人即被告甲○○
    之鄰居丙○○於本院94年4 月12日審理時，到庭結證：伊與
    被告甲○○是鄰居，從小就認識，被告甲○○開白牌車載客
    ，已有一、二年，伊亦經常搭乘，車資則按路程之遠近喊價
    ，並非跳表，這二年來被告除開白牌車外，未做其他事等語
    甚詳，並經證人即被告甲○○之堂姪乙○○於本院同次審理
    時，到庭證稱：被告甲○○平日係以駕駛自用車攬客，因伊
    母親經常叫被告的車，伊確定被告於93年9 月19日曾順道搭
    載伊、黃美龍、黃阿雅及張月霞等四人北上，伊與妹妹張月
    霞在板橋火車站下車，小表姊在中壢下車，二姨媽則在萬華
    下車，被告於當日12時許即到伊彰化家裡，約13時或14時許
    自伊家裡出發，約同日20時許駛抵板橋，是走中山高速公路
    ，因當日係四人同車，故能確定日期等語屬實。而被告甲○
    ○既以駕駛自用小客車攬客營生，則其除載送客人牟利外，
    另兼以代客遞送貨物或郵件，以賺取運費，衡諸社會一般經
    驗，亦屬常見，是被告甲○○所辯：伊僅受託將黑色行李箱
    及信封袋，送至該臺籍男子所指定之「福華飯店」866 號房
    ，以賺取運費等語，核與一般白牌計程車之營業內容無悖，
    尚非全然不可採信。
  (四)另扣案之被告甲○○持用之NOKIA 廠牌行動電話1 具（門號
    為0000000000）、抄有0000000000行動電話門號之便條紙1
    張，及卷附上開門號0000000000號之通聯紀錄，固足證明被
    告甲○○與0000000000行動電話門號之持用者確有通話，然
    並無渠二人通話之內容可佐，亦難憑以認定其主觀上有何運
    輸毒品之認識。
四、綜上所述，被告甲○○雖有攜10,000美元及黑色行李箱1 只
    前往「福華飯店」866 號房交付，然並無直接證據足證被告
    知悉同案被告MICHAEL 攜來之藍色行李箱內藏有上述毒品，
    而主觀上確有運輸毒品之認識。是本案依現存證據，實難認
    在客觀上已達於通常一般人均不致於有所懷疑，而得確信被
    告甲○○達犯罪之程度。此外復查無積極證據足認被告有何
    公訴人所指之犯行，揆諸首揭法條說明，自應為被告無罪之
    諭知，以昭審慎。
據上論斷，應依刑事訴訟法第299 條第1 項前段、第301 條第1
項，毒品危害防制條例第4 條第1 項、第18條第1 項前段、第19
條第1 項，懲治走私條例第2 條第1 項、第11條，刑法第11條前
段、第28條、第55條、第37條第1 項、第95條，判決如主文。
本案經檢察官崔秉君到庭執行職務。
中　　華　　民　　國　　94　　年　　5 　　月　　27　　日
                      臺灣桃園地方法院刑事第11庭
                        審判長法  官  蔡 榮 澤
                              法  官  周 炳 全
                              法  官  丁 俊 成
以上正本證明與原本無異。
如不服本判決，應於判決送達後10日內向本院提出上訴狀（應附
繕本），上訴於臺灣高等法院。
　　　　　　　　　　　　　　　書記官　簡 慧 瑛
中　　華　　民　　國　　94　　年　　6 　　月　　17　　日
附錄本案論罪科刑依據之法條：
毒品危害防制條例第4條：
製造、運輸、販賣第一級毒品者，處死刑或無期徒刑；處無期徒
刑者，得併科新臺幣一千萬元以下罰金。
製造、運輸、販賣第二級毒品者，處無期徒刑或七年以上有期徒
刑，得併科新臺幣七百萬元以下罰金。
製造、運輸、販賣第三級毒品者，處五年以上有期徒刑，得併科
新臺幣五百萬元以下罰金。
製造、運輸、販賣第四級毒品者，處三年以上十年以下有期徒刑
，得併科新臺幣三百萬元以下罰金。
製造、運輸、販賣專供製造或施用毒品之器具者，處一年以上七
年以下有期徒刑，得併科新臺幣一百萬元以下罰金。
前五項之未遂犯罰之。
